【裁判字號】    94,訴,40
【裁判日期】    950725
【裁判案由】    損害賠償
【裁判全文】
臺灣高等法院臺中分院民事判決            94年度訴字第40號
原      告  甲○○
原      告  丙○○
共      同
訴訟代理人  張昱裕律師
被      告  乙○○
被      告  戊○○○○○○
上  一  人
訴訟代理人  陳世川律師
上列被告因過失傷害案件，經原告提起附帶民事訴訟，請求損害
賠償（94年度交附民字第131號），本院於95年7月11日言詞辯論
終結，判決如下︰
    主  文
被告應連帶給付原告甲○○新台幣89萬6613元、連帶給付原告丙
○○新台幣404萬3043元，及其中被告乙○○自94年5月20日起，
其中被告戊○○○○○○自94年5月7日起，均至清償日止，按年
息百分之5計算之利息。
原告其餘之訴駁回。
訴訟費用由被告連帶負擔3分之2，餘由原告負擔。
本判決第1項於於原告甲○○、丙○○分別以新台幣29萬元、134
萬元為被告供擔保後，得假執行。但被告如分別以新臺幣89萬66
13元、404萬3043元，為原告甲○○、丙○○預供擔保，得免為
假執行。
原告其餘假執行之聲請均駁回。
    事實及理由
一、按訴狀送達後，原告不得將原訴變更或追加他訴，但擴張或
    減縮應受判決事項之聲明者，不在此限，民事訴訟法第255
    條第1項第3款定有明文。查本件原告於民國（下同）94年4
    月27日起訴時，原係依侵權行為之法律關係請求被告應連帶
    給付原告甲○○新台幣（下同）157萬9533元、連帶給付原
    告丙○○160萬0335元，及自起訴狀繕本送達翌日起至清償
    日止，按年息百分之5計算之利息。嗣於訴狀送達後，依同
    一之法律關係，原告甲○○擴張聲明為被告應連帶給付180
    萬7363元，原告丙○○則擴張訴之聲明為被告應連帶給付30
    1萬1365元及自起訴狀繕本送達翌日起，至清償日止，按年
    息百分之5計算之利息。嗣後原告甲○○又減縮訴之聲明為
    被告應連帶給付154萬6613元，原告丙○○擴張訴之聲明為
    被告應連帶給付504萬3043元及自起訴狀繕本送達翌日起，
    至清償日止，按年息百分之5計算之利息，應屬擴張或減縮
    應受判決事項之聲明，核與首開規定無違，應予准許。又被
    告乙○○受合法通知，未於言詞辯論期日到場，核無民事訴
    訟法第386條所列各款情形，爰依原告之聲請，由其一造辯
    論而為判決。
二、原告二人主張：被告乙○○係福興行商號營業大貨車之司機
    ，為從事駕駛業務之人，於93年5月29日22時10分許，駕駛
    車牌號碼225─ＱＡ號營業大貨車，沿國道3號高速公路由南
    往北方向行駛，途經北上232.7公里處，遇有大雨之路段時
    ，本應注意汽車行駛時，駕駛人應注意車前狀況，隨時採取
    必要之安全措施，及汽車行駛高速公路，應依速限標誌指示
    ，但遇有大雨，致其能見度甚低時，其時速應低於40公里或
    暫停路肩，而依當時情形，路面無缺陷，亦無障礙物，並無
    不能注意之情事，竟疏未注意車前狀況，且於遇大雨時，仍
    貿然以時速75公里左右之速度行駛。致其前方同向之自用小
    客車突然煞車時，其一時緊急煞車閃避，造成其所駕駛之營
    業大貨車失控撞及內側路肩之護欄後，再打滑，致其營業大
    貨車掉頭逆向橫於高速公路內側車道與內側路肩中。適原告
    甲○○駕駛車牌號碼Ｘ2─7667號自用小貨車附載原告丙○
    ○同向駛來，因閃避不及而撞及乙○○所駕駛之上開營業大
    貨車。原告甲○○因之受有右手掌、左手第五指（雙手1×
    0.1公分，1×0.5公分）、雙膝（兩膝2×2公分，5×3公分
    ），及左小腿擦傷與全身多處挫傷、第三、四腰椎間盤破裂
    合併下背痛及坐骨神經痛等傷害，另原告丙○○則受有頭部
    外傷、合併腦挫傷、蜘蛛網膜下腔出血、前額撕裂傷6公分
    、擦傷、左肩挫傷及四肢多處擦傷等傷害。又原告甲○○受
    讓訴外人丁○○車損部分之損害賠償請求權。被告乙○○係
    受僱於被告福興行商號擔任營業大貨車司機，本件車禍發生
    時，係被告乙○○駕駛營業用大貨車執行運送業務，則依前
    開規定，被告乙○○與被告戊○○○○○○商號應對原告等
    二人所受之損害負連帶賠償責任，從而原告自得於刑事二審
    訴訟程序中，對該二人附帶提起民事訴訟，請求賠償損害。
    爰依侵權行為法則，求為判決：(一)被告應連帶給付原告甲○
    ○154萬6613元，連帶給付原告丙○○504萬3043元及均自起
    訴狀繕本送達翌日起至清償日止，按年息百分之5計算之利
    息。(二)訴訟費用由被告共同負擔。(三)願供擔保請准宣告假執
    行。
三、被告則以：被告乙○○承認其有過失，並稱其雇用人會與原
    告和解。被告戊○○○○○○則以原告等是否與有過失，應
    經鑑定才能確定。對於原告主張之醫藥費均不爭執，原告甲
    ○○之月薪應為3萬元，原告丙○○月薪為1萬7000元。原告
    甲○○所提出之93年11月23日中國醫藥學院診斷證明書並未
    記載其是否喪失勞動能力或須休養之期間，是其請求賠償11
    個月之薪資，其無法同意。另由原告甲○○所提呈車禍後之
    車輛照片觀之，車牌號碼Ｘ2─7667號自小貨車於車禍後僅
    車頭部分受到損害，並非如原告甲○○所言幾達全毀之程度
    。又原告甲○○雖稱系爭小貨車是在本次車禍發生前向第三
    人以29萬元之代價購買，惟原告甲○○並未提出相關資料佐
    證，被告否認之。另原告丙○○於94年10月12日之診斷證明
    書雖記載頭部外傷術後，併有譫妄及人格異常，部分癲癇意
    識障礙。醫師囑言：病患因上述疾病至門診求診多次，且喪
    失正常心智活動及工作能力。惟本次車禍之發生時間在93年
    5月29日，至上開診斷書所載之應診日期94年8月11日已逾1
    年2個月，且診斷書上記載頭部外傷術後之字句，然原告丙
    ○○何時進行頭部外傷手術、此手術與本次車禍有無因果關
    係，原告丙○○未盡舉證之責，故被告否認之。又原告甲○
    ○請求100萬元之精神慰撫金，原告丙○○將精神慰撫金從
    100萬元追加為200萬元，然其二人所受之傷並非嚴重，且被
    告之經濟能力並不佳，請求實為過高等語，資為抗辯。並聲
    明：(一)原告之訴駁回。(二)訴訟費用由原告負擔。(三)如受不利
    判決，願供擔保，請准宣告免予假執行。
四、經查：依道路交通事故交通現場圖顯示，肇事地在國道三號
    高速公路北上232.7公里由南往北方向之車道上，被告乙○
    ○所駕駛之營業大貨車於失控後，掉頭逆向橫於國道三號高
    速公路南往北之內側車道與內側路肩中，而原告甲○○所駕
    駛之車牌號碼Ｘ2─7667號自用小貨車於撞及被告所駕駛之
    上開營業大貨車後，停在國道三號高速公路由南往北之外側
    車道及外側路肩上。而被告乙○○於警詢時供稱：其當時由
    屏東至台北，當時下雨路況不好，其車行駛外側車道，時速
    約75公里，因當時前車踩煞車，其亦煞車，但其車即失控撞
    上內側護欄，又掉頭逆向後，再被後方為告訴人（即原告甲
    ○○）駕駛之自用小貨車撞上其車頭等語，而原告甲○○於
    警詢時亦稱：當時下雨路況不好，其車由台南至台中，其前
    車之被告大貨車忽然失控撞向內側護欄，車子即掉頭逆向，
    其雖煞車，然仍無法閃避致撞上被告之車等語。綜上研判，
    被告乙○○駕駛營業大貨車，於上開時地，未注意車前狀況
    ，隨時採取必要之安全措施，且於大雨時亦未將其車速減低
    至40公里以下，竟貿然以時速75公里左右之速度行駛，致其
    前方同向之自用小客車突然煞車時，一時緊急煞車閃避，致
    所駕駛之營業大貨車失控撞及內側路肩之護欄後，再打滑，
    致其營業大貨車掉頭逆向橫於高速公路內側車道與內側路肩
    中，而為煞車不及之原告甲○○所駕駛之自用小貨車所撞及
    ，造成原告甲○○、丙○○受有上述之傷害。按汽車駕駛人
    應注意車前狀況，隨時採取必要之安全措施。又汽車行駛高
    速公路，應依速限標誌指示，但遇有大雨，致其能見度甚低
    時，其時速應低於40公里或暫停路肩，道路交通安全規則第
    94條第3項及高速公路交通管制規則第5條第1項分別定有明
    文。被告乙○○駕車自應注意上開規定，而依當時情形，被
    告乙○○並無不能注意之情形，竟疏於注意為之，以致肇事
    ，被告乙○○之行為自有過失。且被告乙○○之過失行為，
    與原告甲○○、丙○○之受傷間，具有相當因果關係。並經
    本院調取臺灣南投地方法院檢察署93年度偵字第3740號卷、
    臺灣南投地方法院94年度交易字第22號與本院94年度交上易
    字第501號卷核閱屬實，且為被告乙○○所不爭執，自堪信
    為真實。是被告乙○○過失之侵權行為足堪認定。
五、按因故意或過失，不法侵害他人之權利者，負損害賠償責任
    ；又不法侵害他人之身體或健康者，對於被害人因此喪失或
    減少勞動能力或增加生活上之需要時，應負損害賠償責任；
    又不法侵害他人之身體、健康、名譽、自由、信用、隱私、
    貞操，或不法侵害其他人格法益而情節重大者，被害人雖非
    財產上之損害，亦得請求賠償相當之金額。次按受僱人因執
    行職務，不法侵害他人之權利者，由僱用人與行為人連帶負
    損害賠償責任。民法第184條第1項前段、第193條第1項及第
    195條第1項前段，及第188條第1項分別定有明文。被告乙○
    ○不法侵害原告之身體，既經認定，被告戊○○○○○○復
    為被告乙○○之僱用人，對於原告因而所受之損害，自應負
    連帶賠償責任。茲就原告等因此所受之損害，詳細審酌如下
    ：
  (一)原告甲○○部分：
  1.醫藥費部分：
    原告甲○○請求被告給付醫療費用3萬6613元，並提出醫療
    費用收據影本19張為證，被告戊○○○○○○對此並不爭執
    （見被告戊○○○○○○95年1月11日答辯狀），並表示同
    意給付，被告乙○○不到庭爭執，故應予准許。
  2.減少工作收入部分：
    原告甲○○主張就其受傷後至完全治癒止，計11個月不能工
    作，而原告甲○○原受雇於丁○○擔任鐵架工人，每月可得
    3萬元，有扣繳憑單可證，是以請求被告連帶給付工作損害
    金33萬元。惟查原告甲○○診療醫院聯安醫院於95年3月24
    日函覆本院稱，原告甲○○僅6個月不能工作，並非其主張
    之11個月，應以聯安醫院函為準，又其每月工資為3萬元，
    有扣繳憑單附卷可稽。是以原告甲○○得請求減少工作收入
    為6個月18萬元，超過部分不應准許。
  3.精神慰撫金部分：
    查原告甲○○受傷多處，肉體、精神確受極大痛若，本院斟
    酌實際情況，及原告甲○○係工人，被告戊○○○○○○經
    濟能力為優之情形，認為原告甲○○請求100萬元，尚嫌過
    高，應予核減為50萬元，方屬公允，逾此數額之請求，為無
    理由。
  4.車輛損害部分：
    原告甲○○受讓訴外人丁○○車損部分之損害賠償請求權，
    有債權讓與契約書附卷可證，依民法第196條請求其物因毀
    損所減少之價額。查原告甲○○主張其汽車已全部毀損而無
    價值，請求車輛損害賠償為18萬元，並提出臺中市汽車商業
    同業公會車輛價格（時價）鑑定書為證。被告戊○○○○○
    ○亦陳稱由本院斟酌。本院審酌鑑定書認定該車於93年5月
    間之中古車價為18萬元左右，並斟酌該車已全部毀損無修復
    價值之情況，認為原告請求18萬元為適當，應予准許。
  5.準此，被告應連帶給付原告甲○○89萬6613元及其中被告乙
    ○○自94年5月20日起（於94年5月10日寄存送達，依法於94
    年5月19日發生送達效力），其中被告戊○○○○○○自94
    年5月7日起，均至清償日止，按年息百分之5計算之利息之
    損害賠償，逾此部分所為之請求，為無理由，應予駁回。
  6.兩造陳明願供擔保，分別聲請宣告假執行及免為假執行，於
    原告甲○○勝訴分，經核尚無不合，爰分別酌定相當擔保金
    額准許之。至於原告甲○○其餘假執行之聲請部分，因訴之
    駁回而失所附麗，併予駁回。
  (二)原告丙○○部分：
  1.醫藥費部分：
    原告丙○○請求被告給付醫療費用6萬1365元，並提出醫療
    費用收據影本共11張為證，被告戊○○○○○○對此並不爭
    執（見被告95年1月11日答辯狀），並表示同意給付，被告
    乙○○不到庭爭執，故應予准許。
  2.喪失勞動能力部分：
    原告丙○○主張因本件車禍喪失其謀生能力，其原在東億工
    業社擔任鐵架工人，每月收入1萬7000元，已提出診斷證明
    書、92年度、93年度各類所得扣繳暨免扣繳憑單為證，足證
    每月之勞動收入平均為1萬7000元。又原告丙○○係於93年5
    月29日受傷急診入院開刀，但因頭部受傷嚴重，雖經住院手
    術治療，然因此事故導致「癲癇症合併有時發作後的意識障
    礙，且有器質性的精神病態如譫妄及人格」之病症，經診斷
    為「已無工作能力，甚者有時需旁人照顧生活」（參卷附95
    年1月25日中國醫藥大學附設醫院函），足證原告丙○○受
    傷後雖經治療但已喪失全部勞動能力。再查，原告丙○○為
    54年6月20日生，依勞動基準法第54條第1項第1款規定，60
    歲強制退休，原告丙○○可工作至114年6月20日，因此自93
    年5月29日車禍發生起，原告丙○○即屬喪失全部勞動能力
    ，自此日起算至滿60歲之114年6月20日止，共計尚可工作約
    21年。又原告丙○○受有上揭傷害，經中國醫藥大學醫師認
    定喪失全部工作能力，是其勞動能力受損之程度為100%，依
    霍夫曼計算並扣除中間利息後，原告丙○○喪失勞動能力之
    損害應為298萬1678元（計算式為【204000*14.00000000（
    此為應受扶養21年之霍夫曼係數）】=0000000（小數點以下
    四捨五入））。是原告丙○○請求被告給付喪失全部勞動能
    力之損害298萬1678元，應予准許。
  3.精神慰撫金：
    查原告丙○○於車禍當時受傷多處，縱經治癒，惟無法改變
    喪失勞動能力之事實。肉體、精神確受極大痛若，本院斟酌
    實際情況，及原告丙○○與被告等兩造之身分、地位、經濟
    能力等狀況，認為原告丙○○請求200萬元尚嫌過高，應予
    核減為100萬元，方屬公允，逾此數額之請求，為無理由。
    準此，被告應連帶給付原告丙○○404萬3043元及其中被告
    乙○○自94年5月20日起（於94年5月10日寄存送達，依法於
    94年5月19日發生送達效力），其中被告戊○○○○○○自
    94年5月7日起，均至清償日止，按年息百分之5計算之利息
    之損害賠償，逾此部分所為之請求，為無理由，應予駁回。
  4.兩造陳明願供擔保，分別聲請宣告假執行及免為假執行，於
    原告丙○○勝訴分，經核尚無不合，爰分別酌定相當擔保金
    額准許之。至於原告丙○○其餘假執行之聲請部分，因訴之
    駁回而失所附麗，併予駁回。
五、又按損害之發生或擴大，被害人與有過失者，法院得減輕賠
    償金額或免除之，民法第217條定有明文。惟當事人主張有
    利於己之事實者，就其事實有舉證之責任，亦為民事訴訟法
    第277條所明定。被告主張原告甲○○與有過失，惟不能舉
    證以實其說。且依道路交通事故交通現場圖顯示，肇事地在
    國道三號高速公路北上232.7公里由南往北方向之車道上，
    被告乙○○所駕駛之營業大貨車於失控後，掉頭逆向橫於國
    道三號高速公路南往北之內側車道與內側路肩中，而原告甲
    ○○所駕駛之車牌號碼Ｘ2─7667號自用小貨車於撞及被告
    乙○○所駕駛之上開營業大貨車後，停在國道三號高速公路
    由南往北之外側車道及外側路肩上。而被告乙○○於警詢時
    亦不否認行駛外側車道，時速約75公里，因當時前車踩煞車
    ，其亦煞車，但其車即失控撞上內側護欄，又掉頭逆向後，
    再被後方為原告甲○○駕駛之自用小貨車撞上，以當時情況
    之緊急，原告甲○○自無從注意，被告戊○○○○○○主張
    原告與有過失，並無理由。
六、本件事證已臻明確，兩造其餘主張及攻擊防禦方法，核與結
    論不生影響，爰不逐一論述，併予敘明。
七、據上論結，本件原告之訴為一部有理由，一部無理由，依民
    事訴訟法第385條第1項、第79條、第85條第1項前段、第2項
    ，第463條、第390條第2項、第392條第2項，判決如主文。
中    華    民    國    95    年    7    月    25    日
                     民事第三庭審判長法  官  陳照德
                                     法  官  陳成泉
                                     法  官  曾謀貴
以上正本係照原本作成。
如對本判決上訴，須於收受判決送達後二十日內向本院提出上訴
書狀，其未表明上訴理由者，應於提出上訴後二十日內向本院提
出上訴理由書 (須按他造人數附具繕本)。
上訴時應提出委任律師為訴訟代理人之委任狀。具有民事訴訟法
第四百六十六條之一第一項但書或第二項之情形為訴訟代理人者
，另應附具律師及格證書及釋明委任人與受任人有該條項所定關
係之釋明文書影本。
                                     書記官  李妍嬅
中    華    民    國    95    年    7     月    25    日
                                                      Ｂ


司法院資訊處製作；財團法人民間司法改革基金會備份。
